臺灣彰化地方法院民事判決　九十年度訴字第七四一號
　　原　　　告　乙○○
　　原　　　告　甲○○
　　被　　　告　丙○○
右當事人間請求侵權行為損害賠償事件，本院判決如左：
    主      文
被告應分別給付原告乙○○新臺幣參拾柒萬零肆佰伍拾陸元、原告甲○○新臺幣貳拾
肆萬陸仟捌佰捌拾伍元，及均自九十年七月五日起至清償日止按年息百分之五計算之
利息。
原告其餘之訴駁回。
訴訟費用由被告負擔四分之一，原告各負擔八分之三。
本判決第一項於原告乙○○以新台幣壹拾參萬元、原告甲○○以新臺幣玖萬元供擔保
後得假執行，但被告如於假執行程序實施前，分別以新台幣參拾柒萬零肆佰伍拾陸元
及新臺幣貳拾肆萬陸仟捌佰捌拾伍元為原告乙○○、甲○○供擔保後得免為假執行。
原告其餘假執行之聲請駁回。
    事　　　實
甲、原告方面：
  一、聲明：求為判決(一)被告應給付原告乙○○新台幣（下同）一百二十七萬一千九
      百五十八元、給付原告甲○○一百零五萬一千四百十二元及均自起訴狀繕本送
      達翌日起至清償日止按年利率百分之五計算之利息；(二)原告願供擔保請准宣告
      假執行。
  二、陳述：
    (一)原告為被害人蕭志賢之父母，被告蕭政於民國八十九年四月五日凌晨，騎乘Ｎ
      ＰＸ─一八一號重機車沿彰化縣社頭鄉○○路南向行駛，於該日凌晨二時四十
      五分許，行經社頭鄉○路○段七十二號員村加油站前，欲左轉至該加油站時，
      應注意讓直行車先行，且能注意，竟疏未注意，致與對向車道北向駛來由蕭志
      賢所騎之ＶＬ─五０二號重機車相撞，蕭志賢當場受傷昏迷，經送醫急救後，
      不治死亡。
    (二)原告乙○○因而支出殯葬費四十萬元；又原告乙○○四十一年一月三日生，尚
      有平均餘命二六．七七年，原告甲○○四十五年五月十日生，尚有平均餘命三
      五．三九年，依八十九年扶養親屬寬減額為每年七萬二千元計算，再依霍夫曼
      計算法第一年不扣除中間利息，因原告共育有三子，蕭永賢應負之扶養義務為
      三分之一，故一次請求扶養費，原告乙○○部分為四十一萬七千零八十四元，
      原告甲○○部分為五十萬二千零十七元；另原告二人晚年喪子，白髮人送黑髮
      人，渠等均受有精神上之鉅大痛苦，爰各請求非財產上之損害賠償一百萬元。
    (三)綜上，本件車禍事件，蕭志賢與有過失，認以負擔百分之三十之過失責任為當
      ，因此原告乙○○得請求被告賠償一百二十七萬一千九百五十八元，原告甲○
      ○得請求被告賠償一百零五萬一千四百十二元。
  三、證據：提出戶籍謄本正本一份、戶口名簿、國防部中部地方軍事法院判決書各
      一份及喪葬費收據七紙等影本為證。
乙、被告方面：
  一、聲明：(一)請求駁回原告之訴。(二)如受不利益判決願供擔保請准免為假執行。
  二、陳述：
    (一)本件車禍發生時，被告係由南往北方向行駛欲至員林鎮吃宵夜，被告係直行車
      並非欲左轉至員村加油站加油，被害人因任職統聯客運，係由北往南方向行駛
      ，欲由員林方向返回二水住處，因被告於製作警訊筆錄時仍昏迷狀態，故其並
      未為欲左轉至員村加油站加油之事，此由本件彰化縣區行車事故肇事鑑定委員
      會所述之說明係稱：被告駕駛重機車沿肇事路段由南往北方向駛至肇事時地，
      與由北往南方向行駛之蕭志賢所駕之重機車碰撞肇事....  等語即明；惟台灣
      省事故覆議鑑定委員會鑑定結果卻認：被告於夜間酒後駕駛重機車，左轉未讓
      直行車先行，為肇事主因，被告人於夜間酒精濃度過量駕駛重機車，行經閃光
      黃燈號誌路口及加油站前未減速慢行且未注意車前狀況為肇事次因，本件車禍
      之責任認定，實有殊多疑點亟待澄清，被告就刑事責任仍尋求法律救濟中。
    (二)原告乙○○所提出之殯葬費單據中有部分項目並非必要之費用；又被告年僅二
      十二歲甫服完兵役，又為國中畢業，並無任何經濟基礎及社會地位，原告則有
      許多財產，驟然請求慰撫金各一百萬元，應屬過鉅。再本件車禍之發生，被害
      人與有過失，且當時其酒精濃度已超過法定標準甚多，已達酩酊之狀態，應分
      擔較多之過失比例，被告認被害人至少應負擔百分之四十之過失責任。另原告
      已依強制汽車責任保險中請領保險金一百二十萬元，自應從本件損害賠償金額
      中扣除。
丙、本院依職權向國防部高等軍事法院調取九十一年法仁判字第八號及台灣高等法院
    台中分院九十一年度軍上字第二號過失致死案件全卷，並向財政部台灣省中區國
    稅局員林稽徵所調閱兩造之八十九、九十年度綜合所得稅各類所得資料及財產總
    歸戶。
    理　　　由
一、本件原告起訴主張：渠等為被害人蕭志賢之父母，被告蕭政於八十九年四月五日
    凌晨，騎乘ＮＰＸ─一八一號重機車沿彰化縣社頭鄉○○路南向行駛，於該日凌
    晨二時四十五分許，行經社頭鄉○路○段七十二號員村加油站前，左轉欲至該加
    油站時，應注意讓直行車先行，且能注意，竟疏未注意，致與對向車道北向駛來
    由蕭志賢所騎之ＶＬ─五０二號重機車相撞，蕭志賢當場受傷昏迷，經送醫後不
    治死亡。原告乙○○因而支出殯葬費四十萬元；又乙○○四十一年一月三日生，
    尚有平均餘命二六．七七年，原告甲○○四十五年五月十日生，尚有平均餘命三
    五．三九年，依八十九年扶養親屬寬減額為每年七萬二千元計算，再依霍夫曼計
    算法第一年不扣除中間利息，因原告共育有三子，蕭永賢應負之扶養義務為三分
    之一，故一次請求扶養費，原告乙○○部分為四十一萬七千零八十四元，原告甲
    ○○部分為五十萬二千零十七元；另原告二人各請求非財產上之損害賠償一百萬
    元。綜上，本件車禍事件，蕭志賢與有過失，認以負擔百分之三十之過失責任為
    當，因此原告乙○○得請求被告賠償一百二十七萬一千九百五十八元，原告甲○
    ○得請求被告賠償一百零五萬一千四百十二元等情。被告則以：本件車禍發生時
    ，被告係由南往北方向行駛欲至員林鎮，係直行車並非欲左轉至員村加油站加油
    ，本件車禍之責任認定，殊多疑點亟待澄清。另原告乙○○所提出之殯葬費單據
    中有部分項目並非必要之費用；又被告年僅二十二歲甫服完兵役，又為國中畢業
    ，並無任何經濟基礎及社會地位，原告則有許多財產，請求慰撫金各一百萬元，
    應屬過鉅。再本件車禍之發生，被害人與有過失，且當時其酒精濃度已超過法定
    標準甚多，被害人至少應負擔百分之四十之過失責任等語置辯。
二、查原告主張渠等為被害人蕭志賢之父母，被告蕭政於八十九年四月五日凌晨，騎
    乘ＮＰＸ─一八一號重機車沿彰化縣社頭鄉○○路南向行駛，於該日凌晨二時四
    十五分許，行經社頭鄉○路○段七十二號員村加油站前，左轉欲至該加油站時，
    應注意讓直行車先行，且能注意，竟疏未注意，致與對向車道北向駛來由蕭志賢
    所騎之ＶＬ─五０二號重機車相撞，蕭志賢當場受傷昏迷，經送醫後不治死亡等
    情，業據提出戶籍謄本及國防部中部地方軍事法院判決書為證，而被告因本件過
    失致死案件經國防部中部地方軍事法院八十九年台判字第二五一號判決有期徒刑
    七月，被告提起上訴，經國防部高等軍事法院九十一年法仁判字第八號及台灣高
    等法院台中分院九十一年度軍上字第二號均判決上訴駁回確定，復經本院調取該
    等案卷核閱屬實，被告雖對於其於前揭時地騎乘機車與被害人蕭志賢發生車禍，
    並致蕭志賢死亡一節不予爭執，惟辯稱：其係由北往南方向行駛，為直行車並非
    欲左轉至員村加油站加油云云，然被告於過失致死案件中警訊、軍事檢察官偵訊
    及第一審調查庭時，均坦承騎機車至肇事地點，欲左轉進入加油站，不慎與被害
    人發生車禍；且依現場圖及照片顯示，肇事地點係在北上車道，而被告機車於撞
    擊後，係向左倒下，機車左側著地，機車左惻除摩擦痕外，餘尚良好，並無被撞
    擊之創痕，右側及右前方則遭嚴重撞擊毀損，應認被告機車撞擊部位在右前側方
    ；被害人之機車則係車頭部位向內潰縮，其撞擊點在機車正前方，因此由車禍發
    生後被害人及被告之機車均倒臥於被害人行駛之北向車道上，及被告之機車係右
    側遭撞擊左側著地，暨被害人之機車為正前方受撞擊等情以觀，以被告當時應係
    欲左轉而進入北向車道內，致與直行之被害人發生撞擊，要屬可能，此亦與台灣
    省車輛行車事故覆議鑑定委員會鑑定結果，認被告於夜間酒後駕駛重機車，左轉
    未讓直行車先行，為肇事主因，被害人於夜間酒精濃度過量駕駛重機車，行經閃
    光黃燈號誌口及加油站前未減速，慢行且未注意車前狀況，為肇事次因，互核相
    符，因此被告所辯尚無足採。
三、次查，原告乙○○主張其因本件車禍，支出喪葬費四十萬元，並提出收據七紙（
    七紙收據之金額共計四十二萬九千五百六十元）為證。按依民法第一百九十二條
    第一項之規定：不法侵害他人致死者，對於支出殯葬費之人，亦應負損害賠償責
    任。所謂殯葬費，指收殮費及埋葬費而言，故祭獻牲禮費、樂隊費用、喪宴費用
    、購買物品供祭祀之費用、手帕、毛巾、訃文等費用均非在得請求之列，故原告
    請求之喪葬費用中，毛巾一萬二千元、喪葬餐費三萬五千元、大鼓陣六千元、樂
    隊一萬五千六百元、電子琴五千五百元、佛祖車六千五百元及金紙雜貨其他一批
    （因未詳載是否用於入殮或埋葬時所用礙難認定必要否）四萬五千元等，共計十
    二萬五千六百元，不屬於法定之殯葬費，均不得請求，因此原告乙○○得請求之
    殯葬費為三十萬三千九百六十元。
四、又查，依民法第一百九十二條第二項規定：被害人對於第三人負有法定扶養義務
    者，加害人對於該第三人亦應負損害賠償責任。原告等為被害人之父母，並尚存
    有二子，此有戶籍謄本在卷可憑，被害人對於原告二人負有法定扶養義務，且夫
    妻間亦互負扶養義務，則原告二人均尚有配偶及二子得請求扶養，故渠等僅能向
    加害人請求扶養費之四分之一。原告乙○○四十年一月三日生，原告甲○○四十
    五年五月十日生，至本件車禍發生時即八十九年四月五日，原告乙○○年滿四十
    九歲，原告甲○○年滿四十三歲，依內政部公佈之男性及女性臺灣地區歷年簡易
    生命表平均餘命（八十九年度），原告乙○○尚有平均餘命二六．五八年，原告
    甲○○尚有平均餘命三六．八四年，依八十九年度扶養親屬寬減額每人為七萬四
    千元計算，採第一年不扣除中間利息之霍夫曼計算法，原告乙○○部分，二十六
    年期間之係數為一六˙0000000，則其扶養費為一百二十五萬三千八百六
    十八元（74000×16.0000000＝00000000捨五入），其得向加害人請求扶養費之
    四分之一為三十一萬三千四百六十七元；原告甲○○部分，三十六年期間之係數
    為二０˙0000000，其扶養費為一百五十四萬七千八百九十一元（74000
    ×000000000＝0000000）（以下均四捨五入），其得向加害人請求之扶養費，前
    二十六年其夫尚未死亡為四分之一即三十一萬三千四百六十七元（0000000÷4＝
    313467），後十年為三分之一即九萬八千零八元｛（0000000－0000000）÷3＝
    98008｝，共計四十一萬一千四百七十五元。再本院斟酌被害人蕭志賢死亡時年
    僅二十四歲，原告為其父母，喪子之痛渠精神受創甚鉅，及兩造九十年度之所得
    收入，原告乙○○為一百一十一萬五千五百八十七元（薪資）、原告甲○○為十
    一萬一千五百五十七元（股票、利息）、被告為十九萬元（薪資），與原告乙○
    ○有土地及房屋、原告甲○○及被告則均無不動產等兩造之社會地位、經濟及財
    產能力等情狀，認原告各請求非財產上精神賠償一百萬元，應屬相當。
五、再依前揭肇事責任說明，及刑事案卷所示被害人蕭志賢當時血液中酒精濃度高達
    二０三˙五一ＭＧ＼ＤＬ，其酒精濃度為被告之二七點八倍，已屬強度酩酊狀態
    ，意識及反應能力甚差，酌認本件車禍被告應負之過失責任為百分之六十，被害
    人蕭志賢應負之過失責任百分之四十，按間接被害人繼承直接被害人之過失，即
    直接被害人與有過失而死亡，其繼承人即賠償權利人，依衡平原則，亦有過失相
    抵之適用，故原告之子蕭志賢就本件車禍之發生既與有過失，則被告主張應適用
    過失相抵之法則，抵償原告得請求之賠償數額，自有所據。綜上所陳，原告乙○
    ○之損害賠償數額總計為一百六十一萬七千四百二十七元，原告甲○○之損害賠
    償數額總計為一百四十一萬一千四百七十五元，過失相抵後，原告乙○○得請求
    被告給付九十七萬零四百五十六元，原告甲○○得請求原告給付八十四萬六千八
    百八十五元。惟按保險人依本法規定給付之保險金，視為加害人或被保險人損害
    賠償金額之一部分；加害人或被保險人受賠償請求時，得扣除之，強制汽車責任
    保險法第三十條定有明文，查原告已向保險公司取得強制汽車責任保險金一百二
    十萬元，為兩造所不爭執，因此原告等請求被告賠償時應各別扣除六十萬元。
六、從而，依侵權行為之規定，原告乙○○、甲○○得分別請求被告給付之損害賠償
    金額為三十七萬零四百五十六元及二十四萬六千八百八十五元，及均自起訴狀繕
    本送達翌日（即九十年七月五日）起至清償日止按年利率百分之五計算之利息，
    即有理由，應予准許，逾此部分之請求則無理由，應予駁回。
七、兩造陳明願供擔保，聲請宣告假執行及免為假執行，就原告勝訴部份，均核無不
    合，爰分別酌定相當之擔保金額宣告之；其餘假執行之聲請，因訴之駁回而失所
    附麗，不予准許，併此敘明。
八、結論：本件原告之訴為一部有理由、一部無理由，依民事訴訟法第七十九條但書
    、第八十五條第二項、第三百九十二條、第三百九十條第二項，判決如主文。
中　　　華　　　民　　　國　　九十一　　年　　  十一　　月　　二十一    日
                                        臺灣彰化地方法院民事第二庭
~B法　　　官　黃倩玲
右為正本係照原本作成。
如對本判決上訴，應於判決送達後二十日內向本院提出上訴狀。
~B法院書記官　鄭秀鑾
中　　　華　　　民　　　國　　九十一　　年　　 十一　　 月　　二十五　　日
